臺灣高等法院刑事判決
上　訴　人　臺灣桃園地方法院檢察署檢察官
被　　　告　甲○○
選任辯護人　陳建宏律師
上列上訴人因被告公共危險案件，不服臺灣桃園地方法院91年交
訴字第158號，中華民國92年6月24日第一審判決（起訴案號：臺
灣桃園地方法院檢察署91年偵字第16593號），提起上訴，經判
決後，由最高法院發回更審，本院判決如下：
    主  文
上訴駁回。
    理  由
一、公訴意旨以：賴鳳川於民國（下同）90年11月17日凌晨零時
    許，駕駛車號Ｖ6─7580號自用小貨車，沿桃園縣蘆竹鄉○
    ○街往新莊村方向行駛，竟疏於注意，而貿然以時速60公里
    之高速行駛，於行經桃園縣蘆竹鄉○○街○段1128號前時，
    適有對向車道已因酒醉而無法安全駕駛動力交通工具之藍鴻
    智騎乘車號ＦＤＤ─587號重型機車駛至該處，因超速行駛
    閃避不及而互相撞擊發生車禍，致藍鴻智人車倒臥於其車道
    上。嗣同一車道由甲○○駕駛車號ＤＷ─7563號白色廂型車
    ，於行經該處時，未注意車前狀況及隨時採取必要安全措施
    ，逕自駕車輾過倒臥路中之藍鴻智，經不明路人呼叫告知已
    肇事之事實後，仍未停車而加速逃逸。另莊志雄駕駛車號Ｋ
    Ｂ─1922號自用小客車，沿同路段行經上開地點時，亦未注
    意車前狀況及隨時採取必要安全措施，而接續輾過倒臥路旁
    之藍鴻智，致藍鴻智受有頭、腹部、下肢鈍傷及顱內出血，
    經送醫後不治死亡，因認甲○○涉有刑法第185條之4之肇事
    逃逸罪嫌云云（按甲○○、賴鳳川、莊志雄被訴過失致死部
    分，業經判決無罪確定）。
二、按犯罪事實應依證據認定之，無證據不得認定犯罪事實；又
    不能證明被告犯罪者，應諭知無罪之判決，刑事訴訟法第15
    4條第2項、第301條第1項分別定有明文。
三、公訴人認被告甲○○犯有前開肇事逃逸罪嫌，無非係以賴鳳
    川、莊志雄之供述，且據告訴人丙○○之指訴，並經目擊證
    人吳清廷於警詢及偵查中證稱：「當時有一部白色廂型車從
    傷者身上輾過，我立刻衝上前制止該車，要對方停車，而對
    方沒有停車，我就將車號記下來」等語（被告以外之人於審
    判外之陳述，被告均無表示意見，吳清廷之陳述得為證據，
    具有證據能力），核與賴鳳川、莊志雄於警詢及偵查中一致
    證稱：「發生事故後，有一輛白色廂型車 (車號ＤＷ─7563
    號）往藍鴻智身上輾過之後，車子停一下又跑掉」等語相符
    ，並於事發後，經警現場採集被告甲○○之車輛左前輪擋泥
    板留有明顯碎肉塊，有照片2張足稽（見相驗卷第29 頁），
    足認被告確有駕車輾過已倒臥路中之藍鴻智，其經路人呼叫
    仍未予理會逕自離去之行為，顯係主觀上明知肇事而逃逸。
    此外，復有交通事故調查報告表、現場照片數張附卷可憑為
    據（見相驗卷第19頁；原審卷第86頁至第87頁、第88頁至第
    97頁）。
四、被告對於藍鴻智因車禍死亡之事實並不爭執，惟堅決否認有
    何肇事逃逸之犯行，經查：
  (一)證人吳清廷、林偉政及乙○○固分別證述吳清廷親見車號Ｄ
    Ｗ─7563號白色廂型車（林偉政未留意車號）在同案被告莊
    志雄所駕駛ＫＢ─1922號自用小客車之前輾過藍鴻智之身體
    且僅稍停片刻即驅車離去，吳清廷立即在路邊記下車號並引
    導警員乙○○觀看乙節，核與賴鳳川、莊志雄同稱見一白色
    廂型車（不能辨認車號）輾壓藍鴻智之身體等情相符。而被
    告對於在案發時有經過該地亦坦認不諱，惟辯稱伊有繞過藍
    鴻智，並未輾壓過云云。經查，前開證人及賴鳳川、莊志雄
    均不能指認該白色廂型車上之駕駛者確係被告甲○○，且除
    證人吳清廷外，別無他人記下車號，又肇事路段時值深夜，
    雖有路燈但燈光遭樹葉遮住，能見度不好，此為吳清廷於本
    院前審審理時所證，而到場處理的警員乙○○於原審92年1
    月22日庭訊時亦證述現場很暗，雖另證稱沒有路燈等語與證
    人吳清廷、林偉政所證稱有路燈有所出入，然對於現場能見
    度不好一節要屬相符，是證人吳清廷所稱，被告所駕車輛有
    無輾壓過藍鴻智身體，即無從排除可能有誤看之情形，實不
    得僅以其所證述，即遽為認定被告甲○○確有於現場輾壓藍
    鴻智身體並隨即逃逸之不利認定。
  (二)雖警方曾於被告甲○○所有車號ＤＷ─7563號自用小客車左
    前輪擋泥板採得肉塊2枚，然遍查全卷，除有照片2張附於偵
    查卷內足稽外，並無此等肉塊之扣案資料，顯係在偵查過程
    中滅失，此觀之證人即承辦警員劉宗坤、廖宇鈞、邱福賢與
    檢驗員李漢宗在原審中之證述即明（見原審卷第28頁至第29
    頁、第30頁至第31頁、第110頁至第111頁、第112頁至第113
    頁、第138頁至第140頁、第109頁至第110頁、第112頁、第
    153頁至第155頁）。該肉塊既無從送驗比對是否確係出自藍
    鴻智身體，自無從據此認定被告甲○○確有駕車輾過藍鴻智
    。況經檢察官於91年4月23日再度勘驗被告甲○○之車號Ｄ
    Ｗ─7563號自用小客車，惟並未查得任何血肉或毛髮反應，
    此有勘驗筆錄乙件在卷可稽（見相驗卷第76頁，臺灣桃園地
    方法院檢察署檢察官勘驗筆錄），並經證人即陪同勘驗之警
    員邱福賢於原審證述屬實（見原審卷第109頁至第110頁）。
    而於該次勘驗中，檢察官諭命拆卸上開小客車之左前擋泥板
    送請刑事警察局鑑定其上所附ＤＮＡ是否與藍鴻智之父丙○
    ○、母呂寶蓮唾液中ＤＮＡ相符，鑑定結果為，自檔泥板所
    萃取之ＤＮＡ檢測未檢出型別而無法進行親子關係比對，此
    有桃園縣警察局91年8月19日桃警刑字第09100 83168號函附
    刑事警察局出具之鑑驗書乙紙附卷可稽（見相驗卷第102 頁
    ）。此外，案發現場並未發現存有其他藍鴻智之肉塊，如何
    獨憑該肉塊2枚之照片，即認被告甲○○確有駕車輾過藍鴻
    智之身體，何況如被告車子有輾壓過藍鴻智身體，卻未在車
    體上留下任何藍鴻智血跡，亦屬違常。檢察官僅持證人吳清
    廷片面之指證，及被告甲○○所駕自用小客車檔泥板上不明
    肉塊之照片，遽認被告甲○○確有肇事碾過藍鴻智身體，尚
    屬乏據。
五、綜上所述，本件僅能認定被告所駕駛車輛於前揭時段有駛過
    該路段，但尚乏證據足資認定被告之車輛有輾過藍鴻智之身
    體，即不能認定被告肇事（不論其有無過失），則不論被告
    是否停車不離開現場，均不能認定被告係肇事逃逸，本件不
    能證明被告犯罪，此外又查無其他積極證據，足認被告確有
    檢察官所指駕車肇事致人死傷而逃逸之情事，原審對被告為
    無罪之諭知，經核並無不合。
六、檢察官依藍鴻智家屬之請求提起上訴，指摘原判決此部分不
    當，為無理由，應予駁回。
據上論斷，應依刑事訴訟法第368條，判決如主文。
本案經檢察官劉斐玲到庭執行職務。
中　　華　　民　　國　　96　　年　　 5　　月　　8 　  日
                  刑事第十一庭審判長法  官  張連財
                          　  　　　法　官  楊照男
　　                                法  官  林明俊
以上正本證明與原本無異。
如不服本判決，應於收受送達後10日內向本院提出上訴書狀，其
未敘述上訴之理由者並得於提起上訴後10日內向本院補提理由書
（均須按他造當事人之人數附繕本）。
  　                                書記官  蕭詩穎
中　　華　　民　　國　　96　　年　　5 　　月　　11　　日
